臺灣板橋地方法院民事裁定　　　　　 100年度消債抗字第28號
抗　告　人　張振家
代　理　人　林淑娟律師
上列抗告人依消費者債務清理條例聲請更生事件，對於中華民國
99年12月31日本院99年度消債更字第314號裁定提起抗告，本院
裁定如下：
    主    文
抗告駁回。
抗告程序費用新臺幣壹仟元由抗告人負擔。
    理    由
一、本件抗告意旨略以：（一）抗告人一直想要跟其他家銀行協
    商，但其他家都以房子遭扣押或扣薪要求一次還款，根本不
    跟抗告人談分次協商，抗告人並非惡意不履行債務，且抗告
    人於協商履行當時因有3個年幼孩子要扶養，配偶又是大陸
    新娘，父親長年糖尿病，母親又相繼得了乳癌和子宮頸癌，
    須負擔龐大醫療費及生活開銷，然抗告人仍盡力履行協商條
    件，僅是晚了幾天繳款就被告知毀諾，另抗告人於民國97年
    法院准予更生，其後再與日盛銀行協商，沒想到其他銀行未
    與抗告人協談協商，而協議書上亦未載明須於1個月內協談
    完成，然其他銀行竟以此由拒絕與抗告人協商。（二）房貸
    部分之支出係為自住房屋，自有理由，原審竟將該部分全部
    刪除，實有未當，況縱使以租金加計，抗告人仍無力負擔協
    商款30,100元，基上顯見，原審裁定顯屬不當。爰提起抗告
    請求廢棄原裁定等語。
二、按債務人對於金融機構因消費借貸、自用住宅借款、信用卡
    或現金卡契約而負債務，在聲請更生或清算前，應提出債權
    人清冊，以書面向最大債權金融機構請求協商債務清償方案
    ，並表明共同協商之意旨；債務人與金融機構協商成立者，
    不得聲請更生或清算，但因不可歸責於己之事由，致履行顯
    有重大困難者，不在此限；本條例施行前，債務人依金融主
    管機關協調成立之中華民國銀行公會會員辦理消費金融案件
    無擔保債務協商機制與金融機構成立之協商，準用前項之規
    定，消費者債務清理條例第151條第1項、第5項、第6項分別
    定有明文。
三、本件抗告人曾於95年8月21日依金融主管機關協調成立之中
    華民國銀行公會會員辦理消費金融案件無擔保債務協商機制
    ，與最大債權金融機構日盛國際商業銀行股份有限公司達成
    協商，協議自95年9月起以利率3.88%，分120期，每期按月
    還款30,100元，嗣於96年8月間毀諾之事實，有協議書、無
    擔保債務明細表、債務協商繳款金額查詢結果影本各1件附
    於原審卷內可參（見原審卷第99、104、106頁）。是以，本
    件抗告人聲請更生，自須審究其是否有「不可歸責於己事由
    致履行顯有重大困難」之情事。經查：
（一）抗告人主張抗告人於協商履行當時因有3個年幼孩子要扶
      養，配偶又是大陸新娘，父親長年糖尿病，母親又相繼得
      了乳癌和子宮頸癌，須負擔龐大醫療費及生活開銷，然抗
      告人仍盡力履行協商條件，僅是晚了幾天繳款就被告知毀
      諾等語。惟抗告人就其父親長年糖尿病、母親相繼得了乳
      癌和子宮頸癌，須負擔龐大醫療費及生活開銷等事實並未
      於原審提出相關證明文件以實其說，且迄未提出任何證明
      文件以供審查，是否屬實已有疑問，縱認屬實，是否為抗
      告人於95年8月與最大債權銀行協商成立之際所得預見，
      亦無從得知，是抗告人之財務狀況於協商成立後難認有何
      無法預期之重大改變，自不得據此主張有不可歸責於己之
      事由致履行顯有重大困難之情形。
（二）抗告人主張房貸部分之支出係為自住房屋，自有理由，況
      縱使以租金加計，抗告人仍無力負擔協商款30,100元等語
      。惟消費者債務清理條例之立法目的，係為使不幸陷入經
      濟困境之人得以清理債務、重建生活，並在清理過程中能
      保有符合人性尊嚴之最低基本生活，而非維持債務人過去
      慣常之寬逸生活，是於評估債務人是否有不能清償或履行
      原協商方案是否顯有重大困難時，並非由債務人任意主張
      其基本生活費用之數額，否則將造成揮霍無度以致清償能
      力降低，反而易使更生程序無從進行，本件抗告人既主張
      其有不能清償之事由，生活消費程度自應受有限制，房屋
      貸款於名義上雖屬債務，於實質上仍屬抗告人藉由按期繳
      納貸款而逐期累積個人資產，惟抗告人於經濟困頓之際，
      本應選擇適當處分其資產以減輕債務負擔，斷無允許抗告
      人繼續負擔高額之房屋貸款等支出而仍持續累積其個人資
      產，卻企圖削減應償還於債權人之債權成數之理，是抗告
      人主張其每月必須支出房貸費用21,300元，自不應計入每
      月生活必要費用之內。復依抗告人之財產及收入狀況說明
      書、財政部臺灣省北區國稅局96年度綜合所得稅各類所得
      資料清單所載，抗告人於96年所得706, 694元，平均每月
      收入58,891元，扣除每月生活必要支出伙食費4,500元、
      交通費2,000元、電話費500元、水電瓦斯費2,000元、配
      偶國民年金674元、有線電視費用500元，及抗告人主張其
      每月負擔未成年子女張在炫、張以軒之扶養費各2,000元
      、張子璇扶養費1,500元後（見原審卷第9、10、38、115
      頁），尚餘43,217元可資清償債務，縱使刪除房屋貸款支
      出後抗告人仍有支出租金之必要，然依抗告人每月餘額43
      ,217元扣除協商還款金額30,100元後，抗告人仍得支付超
      過10,000元之租金費用，是抗告人主張縱使以租金加計，
      抗告人仍無力負擔協商款30,100元云云，顯屬無可採取。
（三）至於抗告人主張其再與日盛國際商業銀行股份有限公司協
      商，沒想到其他銀行未與抗告人協談協商，而協議書上亦
      未載明須於1個月內協談完成，然其他銀行竟以此由拒絕
      與抗告人協商等情，經本院以100年4月19日板院輔民溫10
      0年度消債抗字第28號函請除最大債權銀行日盛國際商業
      銀行股份有限公司以外之其他債權銀行表示意見結果，抗
      告人除分別與台新國際商業銀行、兆豐國際商業銀行股份
      有限公司簽訂個別協商一致性方案，至今仍正常履約外，
      債權人國泰世華商業銀行股份有限公司、台新國際商業銀
      行股份有限公司、中國信託商業銀行股份有限公司、遠東
      國際商業銀行股份有限公司、永豐商業銀行股份有限公司
      均表示依據銀行公會個別協商一致性方案申請書註4中有
      敘明：「申請人應與無擔保最大債權金融機構簽約（以簽
      約日為準）後30天內與其他無擔保債權金融機構簽約，若
      逾期則其他金融機構可不比照最大債權金融機構核定之還
      款期數及利率」等情，並參照日盛國際商業銀行股份有限
      公司提出之個別協商一致性方案申請書亦有上開內容之記
      載，且經抗告人張振家簽名於該申請書（見原審卷第109
      頁），堪認抗告人於簽訂該申請書時即知有上述約定，然
      抗告人因可歸責於己之事由未依上開約定與其他債權銀行
      簽約，致未與其他債權銀行成立個別協商，自非消費者債
      務清理條例第153條規定：「自債務人提出協商請求之翌
      日起逾30日不開始協商，或自開始協商之翌日起逾90日協
      商不成立，債務人得逕向法院聲請更生或清算。」之情形
      ，則抗告人自不得據此理由向法院聲請更生，抗告人此部
      分主張亦屬無可採取。
四、綜上所述，原審依抗告人所主張之事實及檢附資料，仍無法
    認抗告人已該當消費者債務清理條例第151條第5項事由，是
    駁回其更生之聲請，於法並無不合。抗告意旨指摘原裁定不
    當，求予廢棄另為裁定，為無理由，應予駁回。另抗告人縱
    有履行上之困難，尚非不得與債權銀行再次進行解決債務之
    商談，以謀求適當之履行條件；或抗告人另有其他新發生之
    因不可歸責於己之重大事由而無法繼續履行原協商條件之事
    由時，再另行提出聲請，附此敘明。
五、結論：本件抗告為無理由，依消費者債務清理條例第11條第
    2項、第15條，民事訴訟法第495條之1第1項、第449條第1項
    ，裁定如主文。
中    華    民    國   100    年    7     月    19    日
            民事第一庭  審判長法  官  李世貴
                              法  官  黃信樺
                              法  官  許瑞東
上為正本係照原本作成
如不服本裁定，僅得於收受本裁定正本送達後10日內，以涉及法
律見解具有原則上之重要性為理由，向本院提出再抗告狀（須依
相對人人數附具繕本，及繳納再抗告裁判費新台幣1,000元）。
中    華    民    國   100    年    7     月    19    日
                              書記官  李淑卿